臺灣臺南地方法院臺南簡易庭民事判決
110年度南簡字第933號
原      告  吳凱文  
被      告  呂亞帆  

上列當事人間請求確認本票債權不存在事件，經本院於民國110
年9月6日言詞辯論終結，判決如下：
    主      文
確認被告持有原告簽發如附表所示之本票貳張，對原告之本票債
權不存在。
訴訟費用新臺幣貳仟柒佰陸拾元由被告負擔。
    事實及理由
一、原告起訴主張：被告持有原告簽發如附表所示之本票2張（
    下稱系爭本票），並向本院聲請本票裁定，經本院以110年
    度司票字第1226號民事裁定准予強制執行在案。然兩造未有
    任何金錢往來，原告並未向被告借款，系爭本票債權並不存
    在。並聲明：求為判決如主文所示。
二、被告則以：原告向被告借款，並簽發系爭本票交付被告，系
    爭本票之原因關係為消費借貸關係等語，資為抗辯。並聲明
    ：原告之訴駁回。
三、按確認法律關係之訴，非原告有即受確認判決之法律上利益
    者，不得提起之，民事訴訟法第247條第1項前段定有明文。
    所謂即受確認判決之法律上利益，凡法律關係之存否於當事
    人不明確，致原告私法上之地位有受侵害之危險，而得以對
    於被告以確認判決除去者，均屬之。經查，原告主張系爭本
    票債權不存在等語，為被告所否認，而被告持有本院110年
    度司票字第1226號裁定，既得隨時據以對原告聲請強制執行
    ，顯徵此項法律關係之不明確，致原告在私法上之地位有受
    侵害之危險。因之，原告對被告提起本件確認之訴，欲藉確
    認判決以除去其危險，堪認有即受確認判決之法律上利益，
    先予敘明。
四、得心證之理由：
（一）按本票固為無因證券，票據債務人不得以自己與發票人或
      執票人前手間所存在之抗辯事由，對抗執票人。然發票人
      非不得以自己與執票人間所存之抗辯事由對抗執票人，此
      觀票據法第13條前段之反面解釋而自明。又如發票人一旦
      提出其基礎原因關係不存在之對人抗辯，執票人自應就該
      基礎原因關係存在之積極事實，負舉證責任。票據為無因
      證券，票據債權人就其取得票據之原因，固不負證明之責
      任，惟執票人如主張票據係發票人向其借款而簽發交付，
      而發票人抗辯未收受借款，消費借貸並未成立，則就借款
      已交付之事實，自應由執票人負舉證責任（最高法院81年
      度台上字第879號、89年度台上字第85號民事判決意旨參
      照）。查被告（執票人）主張系爭本票係原告（發票人）
      向其借款而簽發交付，原告則抗辯未收受借款，消費借貸
      並未成立，依上開說明，就借款已交付之事實，自應由被
      告負舉證責任，惟被告自承並無證據可以證明其有交付借
      款予原告，自難認被告有交付借款予原告。
（二）被告雖持有原告所簽發之系爭本票，但原告（發票人）已
      對被告（執票人）提出系爭本票基礎原因關係不存在之對
      人抗辯，被告又無法證明系爭本票之基礎原因關係（借貸
      關係）存在。從而，原告本於票據行為之原因關係抗辯，
      請求確認被告持有原告所簽發之系爭本票債權不存在，為
      有理由，應予准許。又本件訴訟費用2,760元（第1審裁判
      費）應由敗訴之被告負擔，爰確定如主文第2項所示。
五、訴訟費用負擔之依據：民事訴訟法第78條、第87條第1項。 
中　　華　　民　　國　　110 　年　　9 　　月　　15　　日
                臺灣臺南地方法院臺南簡易庭
                              法  官  蘇正賢
以上正本係照原本作成。
如不服本判決，應於送達後20日內，向本院提出上訴狀並表明上
訴理由，如於本判決宣示後送達前提起上訴者，應於判決送達後
20日內補提上訴理由書（須附繕本）。如委任律師提起上訴者，
應一併繳納上訴裁判費。
中　　華　　民　　國　　110 　年　　9 　　月　　15　　日
                              書記官  林容淑
附表：　　
編號 發票日 金額(新臺幣) 到期日 票據號碼 1 108年1月1日 100,000元 未載 CH0000000 2 108年1月31日 160,000元 未載 CH511267